臺灣屏東地方法院刑事判決　　　　　　　100年度易字第350號
公　訴　人　臺灣屏東地方法院檢察署檢察官
被　　　告　潘文忠
上列被告因竊盜案件，經檢察官提起公訴（100年度偵字第2437號
），本院判決如下：
    主  文
潘文忠無罪。
    理  由
一、公訴意旨略以：被告潘文忠於民國99年5 月23日下午2 時許
    ，意圖為自己不法之所有，基於竊盜之犯意，前往潘葉玉英
    位於屏東縣內埔鄉○○路107 巷83號之住處後，徒手竊取潘
    葉玉英所有放置在上開住處前之豆漿研磨機1 臺。得手後，
    以機車將之載運至位於屏東縣內埔鄉某處之某資源回收場變
    賣，其所變賣之贓款共計新臺幣（下同）100 餘元，因認被
    告潘文忠涉有刑法第320 條第1 項之竊盜罪嫌云云。
二、按犯罪事實應依證據認定之，無證據不得認定犯罪事實；不
    能證明被告犯罪者，應諭知無罪之判決，刑事訴訟法第154
    條第2 項、第301 條第1 項分別定有明文。次按「認定不利
    於被告之事實，須依積極證據，苟積極證據不足為不利於被
    告事實之認定時，即應為有利於被告之認定，更不必有何有
    利之證據。而認定犯罪事實所憑之證據，雖不以直接證據為
    限，間接證據亦包括在內；然而無論直接或間接證據，其為
    訴訟上之證明，須於通常一般之人均不致有所懷疑，而得確
    信其為真實之程度者，始得據為有罪之認定，倘其證明尚未
    達到此一程度，而有合理性之懷疑存在，致使無從為有罪之
    確信時，即應為無罪之判決。」最高法院分別著有30年上字
    第816 號、76年臺上字第4986號判例意旨可資參照。又「被
    告或共犯之自白，不得作為有罪判決之唯一證據，仍應調查
    其他必要之證據，以察其是否與事實相符」，刑事訴訟法第
    156 條第2 項亦定有明文，是以如僅有被告或共犯之自白，
    而無其他足夠之補強證據，自不得遽認被告有罪。再按「檢
    察官就被告犯罪事實，應負舉證責任，並指出證明之方法，
    刑事訴訟法第161 條第1 項定有明文。因此，檢察官對於起
    訴之犯罪事實，應負提出證據及說服之實質舉證責任。倘其
    所提出之證據，不足為被告有罪之積極證明，或其指出證明
    之方法，無從說服法院以形成被告有罪之心證，基於無罪推
    定之原則，自應為被告無罪判決之諭知。」最高法院亦著有
    92年臺上字第128 號判例要旨可資為參。
三、證據能力之判斷：
    按傳聞法則之重要理論依據，在於傳聞證據未經當事人之反
    對詰問予以核實，乃予排斥，惟若當事人已放棄對原供述人
    之反對詰問權，於法院審判時表明同意該等傳聞證據可作為
    證據，基於證據資料愈豐富，愈有助於真實發現之理念，並
    貫徹刑事訴訟法修法加重當事人進行主義之精神，確認當事
    人對於證據能力有處分權之制度，傳聞證據經當事人同意作
    為證據，法院認為適當者，亦得為證據。另當事人於調查證
    據時，對於傳聞證據表示「沒有意見」、「對於證據調查無
    意見」，而未於言詞辯論終結前聲明異議，應視為已有將該
    等傳聞證據採為證據之同意，此刑事訴訟法第159 條之5 定
    有明文。被告於本院準備程序及審理中均已表示對於全案證
    據之證據能力均無意見（見本院卷第29頁背面、第58頁背面
    ），本院復斟酌該等證據並非非法取得，亦無證明力明顯過
    低之情形，且該等證據與本案待證事項均有相當關聯性，依
    諸刑事訴訟法第159 條之5 第2 項之規定，堪認該等證據，
    均有證據能力。
四、公訴意旨認被告潘文忠涉犯刑法第320 條第1 項之竊盜罪嫌
    ，無非以被告於100 年1 月3 日警詢及100 年3 月4 日偵查
    中所為之自白，及被告至本案現場指認之照片4 張，為其主
    要論據。
五、訊據被告潘文忠矢口否認有何竊盜犯行，辯稱：伊是在100
    年1 月2 日晚間11點多被警察抓到，直到隔日下午4 時許，
    警方才對伊製作筆錄，當時伊已經到警局一整天了，而且伊
    因有施用毒品，精神不濟、身體不舒服，伊製作筆錄時都趴
    在桌上，伊當時是想要趕快做完筆錄，然後能趕快進去看守
    所休息，所以就隨便講，伊說有跟伯母承認這件事是伊隨便
    講等語。經查：
  (一)被告潘文忠於100 年1 月3 日15時許，於屏東縣警察局內埔
    分局製作警詢筆錄，其並於上開警詢及100 年3 月4 日偵查
    中均自白渠有於99年5 月23日下午2 時許，前往案外人潘葉
    玉英位於屏東縣內埔鄉○○路107 巷83號之住處後，徒手竊
    取案外人潘葉玉英所有放置在上開住處前之豆漿研磨機1 臺
    之事實，有被告於100 年1 月3 日之警詢筆錄及10 0年3 月
    4 日偵訊筆錄各1 份在卷可按( 見警卷第11、12頁、偵卷第
    16 頁)，惟上開自白嗣經被告否認在案，是揆以前揭規定及
    最高法院判例要旨，上開陳述僅係被告於偵查中之自白，是
    否屬實，仍應調查其他必要證據資以補強，尚不得單憑該項
    自白即遽認被告即屬有罪，其理甚屬明確。
  (二)被告以前詞置辯，則本案所應審究者應為被告上開自白其於
    前揭時間、地點，竊取被害人潘葉玉英所有之豆漿研磨機1
    臺之事實，是否為真實或係被告所虛構？經查：
  1.證人即本案查獲員警高佑民於本院審理中證稱：本件竊盜是
    我同事鄭憲國所承辦，查獲過程我有在場，故我對於本件案
    情有所了解，當時查獲被告涉嫌本件竊盜之過程，係被告當
    時另因竊盜案件經通緝到案，而我們當時亦在調查另1 件嫌
    疑人宋鴻文所犯之機車竊盜案件，我們同事曾於轄區查獲被
    告有騎乘宋鴻文所竊之該輛機車，於詢問被告有關該機車竊
    盜案件過程中，我們依慣例詢問被告有無另涉其他竊盜案件
    ，被告就主動承認他有涉犯本件竊取研磨機的案件。我們並
    沒有當場查獲本件失竊豆漿研磨機，是被告自己主動供出他
    有涉嫌本件竊取豆漿研磨機案件，被告並帶同我們去被竊地
    點，本件被害人( 即潘葉玉英) 的身分也是被告自己供出的
    。我們有去被害人家中查訪有無失竊情形，當時也有製作做
    被害人的筆錄，但是被害人說他並沒有失竊豆漿研磨機，而
    且我們到案發現場時也有發現豆漿研磨機在工作室內。後來
    法院有請我們去被害人家中查訪，我們去查訪時發現被害人
    家中有2 臺豆漿研磨機，1 臺放在工作室，1 臺放在倉庫。
    本案製作筆錄後我們去被害人家中查訪時，並有帶被告去現
    場指證，當時我們有看到1 臺豆漿研磨機放在工作室，但是
    因為當時去查案時，被害人不在場，所以我們就沒有去倉庫
    查看等語( 見本院卷第59、60頁) ；其復證稱：「( 問：為
    何被害人於警詢筆錄會說其有清一些壞掉的豆漿研磨機到她
    家前面的廣場放，但東西現在不在現場，也不知道被誰拿走
    等語？) 當時我們有問被害人有沒有別的豆漿研磨機不見，
    她有說並沒有別的豆漿研磨機，所以我也不知道被害人實際
    上的意思為何，是否有其他壞掉的或失竊的豆漿研磨機。(
    問：當初被害人於警詢所述其有清除壞掉的研磨機及鐵製鍋
    爐放到其住家前面廣場，後來東西已經不在現場等語，是否
    你們無法確定被害人上開所述之物品即為被告所竊取的？)
    是。( 問：被告有無因為所其騎乘之機車上載有豆漿研磨機
    而被你們查獲？) 沒有。」等語( 見本院卷第60頁正面) ；
    復參以被害人潘葉玉英於本院100 年4 月25日審理程序中陳
    稱：「我並沒有失竊豆漿研磨機，是警察叫我做筆錄。我有
    2 臺豆漿研磨機，現在都在家裡。警卷照片上所示之豆漿研
    磨機是我的，還可以用，另一臺壞掉了，現在也還在我家，
    我之前在警局所述說豆漿研磨機不見了等語，是因為當時我
    沒有仔細整理，才誤認為不見了。我確認我家現在確實有2
    臺豆漿研磨機，1 臺是好的，1 臺已經壞掉了。」等語( 見
    本院卷第28-5頁) ，及其於本院100 年7 月20日審理程序中
    亦明確陳述其確實未失竊豆漿研磨機等語( 見本院卷第61頁
    背面) 。是以，互核證人高佑民上揭所為之證述與被害人潘
    葉玉英前揭陳述，顯屬相符，基此，堪認證人高佑民上開所
    為之證述，應足為採。
  2.再佐以本院函請屏東縣政府警察局內埔分局( 下稱內埔分局
    ) 至被害人潘葉玉英上開住處查訪是否有豆漿研磨機失竊之
    情事乙節，嗣經內埔分局函覆本院表示：「經查訪被害人潘
    葉玉英供稱，其家中確有2 臺豆漿研磨機，其中1 臺已損壞
    ，並未使用，現放置於家中倉庫內，另1 臺還在使用，並放
    置於家中工作室。」等語，此有屏東縣政府警察局內埔分局
    100 年5 月12日內警偵字第1000007009號函暨所檢附之被害
    人潘葉玉英放置豆漿研磨機之位置之照片3 張及查訪紀錄表
    1 份附卷可憑( 見本院卷第32至36頁) ；是觀之證人高佑民
    上開證述及前揭內埔分局之函覆內容，亦屬相符，準此，綜
    上各節觀之，被害人潘葉玉英並未失竊豆漿研磨機之事實，
    應堪以認定。從而，足證被告前揭所為此部份竊取豆漿研磨
    機之自白，尚有可疑之處。
  3.又證人高佑民於本院審理中亦證稱：「( 問：後來有無去查
    訪被告所竊取的豆漿研磨機的去向？) 被告當時有說他賣給
    某資源回收場，被告有帶我們去該資源回收場查訪，但是因
    為去查訪時已經過半年之久了，所以我們沒有在該回收場看
    到本件的豆漿研磨機，資源回收場的負責人也說沒有印象有
    向被告收購本件的豆漿研磨機。( 問：該資源回收場是否為
    久大企業行？) 是，負責人是邱誼婷，是被告帶我們去的。
    」等語( 見本院卷第60頁正面) ；此核與證人邱誼婷於警詢
    中證稱：「我不認識潘文忠，我所開設之久大企業環保資源
    回收場並沒有收購潘文忠所拿來的豆漿研磨機」等語( 見警
    卷第8 、9 頁) ，均為相符。準此，足證被告於警詢中所陳
    述其將所竊得之豆漿研磨機賣予證人邱誼婷所經營之久大資
    源回收場之自白，其真實性亦顯有可疑之處。
  (三)綜上各節觀之，足徵被告潘文忠於警詢及偵查中所為本件竊
    盜犯行之自白，顯有上揭可疑之處，況佐以證人高佑民已明
    確證稱被告並無因為所其騎乘之機車上載有豆漿研磨機而遭
    警查獲等情，業如前述，基此，被告前開所為之自白，自難
    認與事實相符，是揆以前開說明，尚難僅以被告之前揭白白
    遽為被告有罪之認定。從而，足見被告潘文忠前開所辯，尚
    非屬無稽，而堪採信。
六、綜上所述，被告潘文忠固於警詢及偵查中自白其於前揭時間
    、地點，竊取被害人潘葉玉英所有之豆漿研磨機1 臺等語，
    然被害人潘葉玉英並未失竊豆漿研磨機，業經本院審認如前
    ，是以，被告究否確有前揭公訴意旨所指之竊取豆漿研磨機
    1 臺之犯行，觀諸本件公訴意旨上開所提出證明被告竊取豆
    漿研磨機1 臺之證據資料，除被告之自白外，並無其他證據
    足資補強證明上揭事實，且被告所為之該項自白，依前揭所
    述，顯尚未達於通常一般之人均不致有所懷疑，而得確信其
    為真實之程度，基此，自不能遽此認定被告確有公訴意旨所
    指之竊盜犯行。此外，檢察官復未提出其他積極證據，資以
    證明被告確有公訴意旨所指之竊取豆漿研磨機1 臺之犯行，
    犯罪即屬不能證明，揆諸前揭法條規定與最高法院判例意旨
    ，依法自應為被告無罪之諭知。
據上論斷，應依刑事訴訟法第301 條第1 項，判決如主文。
本案經檢察官鍾佩真到庭執行職務。
中    華    民    國   100    年    7     月    29    日
              刑事第一庭  審判長法  官  徐美麗
                                法  官  楊宗翰
                                法  官  許瑜容
以上正本證明與原本無異。
如不服本判決，應於收受本判決送達後10日內向本院提出上訴書
狀，其未敘述上訴理由者，並得於上訴期間屆滿後20日內向本院
補提理由書狀（均須按他造當事人之人數附繕本）「切勿逕送上
級法院」
中    華    民    國   100    年    7     月    29    日
                                書記官  龔惠婷